【裁判字號】    95,上訴,497
【裁判日期】    950620
【裁判案由】    違反槍砲彈藥刀械管制條例
【裁判全文】
臺灣高等法院臺中分院刑事判決         95年度上訴字第497號
上  訴  人
即  被  告  甲○○
指定辯護人  本院公設辯護人  丙○○
上列上訴人因違反槍砲彈藥刀械管制條例案件，不服臺灣苗栗地
方法院94年度訴字第168號，中華民國94年12月21日第一審判決
（起訴案號：臺灣苗栗地方法院檢察署94年度偵字第2186號），
提起上訴，本院判決如下：
    主  文
上訴駁回。
    事  實
一、甲○○前因贓物案件，經原審於民國89年11月14日，以89年
    易字第595號，判處有期徒刑5月，嗣經其上訴，而經臺灣高
    等法院臺中分院，於90年1月30日，以90年1月30日駁回其上
    訴而確定，並於90年7月25日易科罰金執行完畢。詎其仍不
    知悔改，於91年3、4月間某日（起訴書誤載為不詳時間），
    在臺中市第一廣場內，以新臺幣（下同）4千5百元之代價，
    向真實姓名年籍均不詳之成年人，購得金屬玩具手槍1支（
    槍管未打通，含彈匣1個）。而其明知非經許可，不得製造
    可發射金屬或子彈之各式槍砲、子彈，竟於93年10月間某日
    ，在其位於苗栗縣苑裡鎮房裡里9鄰南房95號住處，以自備
    之電鑽（未扣案），將上述手槍之槍管改造打通而改造成具
    發射子彈之手槍1支，並將之藏置於其上述住處，繼續非法
    持有該支具殺傷力之手槍。其又未經許可，另行基於非法持
    有子彈之概括犯意，先於93年11月初某日，在臺中縣神岡鄉
    ○○道附近，向真實姓名年籍均不詳綽號「明星」之成年男
    子，以每顆800元之代價，購買制式子彈1顆、土造子彈7顆
    （其中1顆之彈頭與底座分開，未具完整子彈之結構與型態
    而無殺傷力），而非法持有上述子彈。復於同年12月31日，
    在臺中縣大肚山，拾獲具殺傷力之制式子彈1顆，而連續未
    經許可持有具殺傷力之子彈。嗣於（一）94年1月6日8時20
    分許，為員警持搜索票，至其位於苗栗縣苑裡鎮房裡里9鄰
    95號住處搜索，在其身上扣得上述具殺傷力之改造玩具手槍
    1把、彈匣1個、制式子彈1顆及制式彈殼1顆。（二）94年4
    月22日15時45分許，因涉犯毒品危害防制條例案件，為臺灣
    苗栗地方法院檢察署發佈通緝，由員警在臺中縣大安鄉○○
    ○路11號緝獲，並實施附帶搜索，在其隨身攜帶之黑色背包
    內，查獲制式子彈1顆、土造子彈7顆（其中1顆之彈頭與底
    座分開，未具完整子彈之結構與型態而無殺傷力；另外6顆
    中之2顆，經試射後，業已失去子彈之構造、性能）。
二、案經苗栗縣警察局通霄分局報告臺灣苗栗地方法院檢察署檢
    察官偵查後起訴，及臺中縣警察局大甲分局報告臺灣臺中地
    方法院檢察署檢察官，呈請臺灣高等法院臺中分院檢察署檢
    察長令轉臺灣臺灣苗栗地方法院檢察署檢察官偵查後移送併
    案審理。
    理  由
一、本件被告張玉山對於上述非法持有具殺傷力子彈之犯罪事實
    坦承不諱，但否認有製造槍枝之犯行，辯稱：「我不承認改
    造手槍，之前之自白是綽號「十二」教我講的。我之前安非
    他命都是跟他拿的，後來我覺得這個人不錯，我就跟著他，
    他隨身都帶槍，他經常會去我那裡，他有時後出門不方便，
    就把槍放在我那邊。我問他說如果出事要如何應變，他告訴
    我不會這麼倒楣被抓到。「十二」的電話號碼放在我朋友賴
    正偉那邊」等語。
二、惟查：
(一)被告甲○○於警詢時陳稱：「（問：查扣之改造手槍1支、
    彈夾（應為匣之誤）、製（應為制之誤）式子彈壹顆、彈殼
    壹顆是否你所有？）是的」、「（問：來源為何？）手槍是
    2、3年前在台中市第一廣場購買，以新台幣4仟5佰元購買、
    製（應為制之誤）式子彈我是93年12月31日在台中縣大肚山
    遇一年籍不詳男子在飆車並在開槍，開槍時有一製（應為制
    之誤）式子彈掉落，我就上前撿拾，、、」、「（問：購買
    手槍時是否已改造完成？）並沒改造過，手槍是我自己改造
    ，以電鑽將槍管打通，、、」、「（問：何時改造手槍？在
    何地？）約93年10月份，拿家裡電鑽在自己房間裏改造」、
    「（問：持有改造手槍，並放在身體腰際作何用途？）怕有
    人找麻煩，遂插放在腰際有嚇阻作用」等語（以上參臺灣苗
    栗地方法院檢察署94年偵字第187號卷第11頁）。
(二)被告甲○○於檢察官偵查時陳稱：「（問：你被警察查獲的
    改造手槍、彈匣及裡面的子彈1顆從何取得？）自己買來改
    造的。（問：何時、地買的？）91年3、4月，在臺中市的第
    一廣場買手槍，以新台幣4千5佰元買的，制式子彈，是在93
    年12月31日在台中縣大肚山上面撿到的，、、」、「（問：
    你手槍是何時、地用何方式改造的？）93年10月份，在自己
    家裡房間內拿電鑽把槍管貫通」等語（以上參同上偵卷第29
    頁）。
(三)被告甲○○於原審行準備程序時陳稱：「（法官問：對於檢
    察官起訴之犯罪事實有何意見？提示並告以要旨）我承認」
    、「（法官問：對於檢察官起訴及併案之犯罪事實有何意見
    ？提示並告以要旨）我承認」等語（以上參原審審卷第37、
    52頁）。
(四)是由被告上述陳述，可知其坦承於上述時、地，以自備之電
    鑽，將前述手槍之槍管改造打通而改造成具發射子彈之手槍
    1支，並將之藏置於其上述住處等犯罪事實。而扣案之改造
    手槍1支（含彈匣壹個，槍枝管制編號0000000000號），經
    送請內政部警政署刑事警察局鑑驗之結果，認係仿ＳＩＧＳ
    ＡＵＥＲ廠半自動手槍製造之金屬玩具手槍去除槍管內阻鐵
    而成之改造手槍，機械性能良好，可擊發適用之子彈，認具
    殺傷力，此有內政部警政署刑事警察局94年3月14日刑鑑字
    第0940007949號槍彈鑑定書1份在卷可佐（參同上偵卷第44
    至48頁），足見其前述自白，與犯罪事實相符。
(五)雖被告於原審審理時，翻異前詞而以上述情詞置辯。但被告
    未能舉出綽號「十二」者之真實姓名年籍，以供原審查考，
    就證據法則而論，其此節辯解之真實性，實有可疑，不能遽
    信。至被告請求原審傳喚其友人賴正偉到庭為證，因其將綽
    號「十二」者之電話號碼（參原審審卷第98頁），置於證人
    賴正偉處，希冀由證人賴正偉所持有之該電話號碼，尋出「
    十二」此人，用以證明其上述辯解之真實性。但查，被告不
    能舉出「十二」者之真實姓名，已如前述，則是否確有「十
    二」斯人斯事，令人懷疑。再者，其自承不能確認證人賴正
    偉所持有之上述電話號碼，是否為「十二」者所使用等語（
    參原審審卷第9至10行）。準此，縱使傳喚證人賴正偉到庭
    為證，亦不能證明有「十二」者存在之事實。是被告聲請傳
    喚證人賴正偉到庭為證之證據方法，與待證事實並無關連，
    自無傳喚之必要，附此敘明。綜上，依據被告上述自白，及
    卷附之前述文書、證物等補強證據，已足資擔保被告於警訊
    、偵查中，及其於原審行準備程序時，所為之上述任意性自
    白之真實性，按據刑事訴訟法第156條之規定，自得據被告
    前述任意性自白及各該補強證據，採信被告任意、真實之自
    白。辯護人之辯護意旨，認本件有關被告製造前述具有殺傷
    力之槍枝罪部分，僅有被告之自白，並無其他積極證據，亦
    即補強證據，足資證明被告有製造前述具有殺傷力槍枝之犯
    行乙節，容有誤會，併此敘明。
(六)扣案之制式子彈1顆（94年1月6日為警查扣者），經送請鑑
    驗之結果，認係口徑9MM之制式子彈，認具殺傷力，此有內
    政部警政署刑事警察局94年3月14日刑鑑字第0940007949號
    槍彈鑑定書1份在卷可佐（參同上偵卷第44至48頁）。扣案
    之子彈1顆（94年4月22日為警查扣），認係9MM之制式子彈
    ，認具殺傷力；子彈6顆（94年4月22日為警查扣），認均係
    直徑約9.1MM土造金屬彈頭之土造子彈，經採樣2顆試射，均
    可擊發，認均具殺傷力，此有內政部警政署刑事警察局94年
    6月3日刑鑑字第0940067544號槍彈鑑定書1份在卷可考（參
    94年偵字第2186號卷第8至10頁），是其持有子彈之自白，
    與犯罪事實相符，堪以採信。
(七)綜上，被告上述自白，與卷附之各項文書、證物等補強證據
    相符，堪信為真實。其於原審審理時之辯解，顯為臨訟卸責
    之詞，不足為採，此外，復有上述扣案之槍枝、子彈，及內
    政部警政署刑事警察局出具之槍彈鑑定書在卷可憑，事證明
    確，其犯行洵堪認定。
三、按被告甲○○為上開改造具殺傷力之玩具手槍、子彈犯行後
    ，槍砲彈藥刀械管制條例業於94年1月26日修正公布施行，
    於同年月28日生效，修正前槍砲彈藥刀械管制條例第11條第
    1項規定：「未經許可，製造、販賣或運輸第4條第1項第1款
    所稱其他可發射金屬或子彈具有殺傷力之各式槍砲者，處5
    年以上有期徒刑，併科新臺幣1千萬元以下罰金」，該法條
    刪除後，原規範之罪刑移列至修正後同條例第8條第1項規定
    ：「未經許可，製造、販賣或運輸鋼筆槍、瓦斯槍、麻醉槍
    、獵槍、空氣槍或第4條第1項第1款所定其他可發射金屬或
    子彈具有殺傷力之各式槍砲者，處無期徒刑或5年以上有期
    徒刑，併科新台幣1千萬元以下罰金」，因修正後槍砲彈藥
    刀械管制條例第8條第1項規定之刑度較重，比較新舊法後，
    以舊法之處罰刑度較低，有利於被告甲○○，依刑法第2條
    第1項但書之規定，自應適用修正前槍砲彈藥刀械管制條例
    第11條第1項之規定處罰。而修正前、後之槍砲彈藥刀械管
    制條例第12條第4項所規定之未經許可持有子彈之構成要件
    、刑度均相同，而依刑法第2條第1項前段規定，應適用裁判
    時即修正後之槍砲彈藥刀械管制條例第12條第4項之規定處
    斷，附此敘明。被告製造上述手槍後，復持有之低度行為，
    應為製造之高度行為吸收，不另論罪。又被告上述2次未經
    許可持有子彈之犯行，時間緊接，罪名與構成要件相同，顯
    係基於概括犯意而為，應依連續犯規定論以一罪，並加重其
    刑。「被告93年12月31日持有子彈之犯行，雖未經檢察官起
    訴，但與前述之持有子彈犯行，具有連續犯之裁判上一罪關
    係，應為起訴效力所及，且經檢察官移送原審併案審理，原
    審自得予以審酌，附此敘明」。被告所犯製造手槍罪、持有
    子彈罪，犯意各別、行為互殊，應予以分論併罰。又被告甲
    ○○前因贓物案件，經原審於89年11月14日，以89年易字第
    595號，判處有期徒刑5月，嗣經其上訴，而經臺灣高等法院
    臺中分院，於90年1月30日，以90年1月30日駁回其上訴而確
    定，並於90年7月25日易科罰金執行完畢，此有臺灣高等法
    院被告前案紀錄表1份在卷可憑，其於上述案件執行完畢後
    ，5年內再犯本件最重本刑為有期徒刑以上之2罪，為累犯，
    應依刑法第47條之規定，製造具有殺傷力槍枝罪部分加重其
    刑，持有子彈罪部分遞加重其刑。原審依修正前之槍砲彈藥
    刀械管制條例第11條第1項、修正後之槍砲彈藥刀械管制條
    例第12條第4項，刑法第11條前段、第2條第1項、第56條、
    第47條、第38條第1項第1款、第42條第2項、第51條第5款、
    第7款，現行法規所定貨幣單位折算新臺幣條例第2條，罰金
    罰鍰提高標準條例第2條，審酌被告犯罪後雖於為警查獲時
    、檢察官訊問及原審行準備程序時，自白製造槍枝、持有子
    彈之犯行，但嗣後因畏罪情虛而翻異前詞否認製造槍枝犯行
    ，足見其並無悔意，復衡酌近年來我國槍枝、子彈氾濫，嚴
    重危害國人生命、身體及財產之安全，是被告製造槍枝所造
    成之危害更為巨大，再衡酌被告犯罪之動機、目的、犯罪之
    手段、智識程度、犯罪所生之危險或損害、犯罪後坦承持有
    子彈部分之犯行、否認製造槍枝部分之犯行等一切情狀，分
    別就其製造槍枝、持有子彈罪，量處如原審主文所示之刑，
    及就併科罰金部分，諭知易服勞役之折算標準，並定其應執
    行之刑，及就併科罰金部分，諭知易服勞役之折算標準，以
    資懲儆。扣案之仿ＳＩＧＳＡＵＥＲ廠半自動手槍製造之改
    造玩具手槍1枝（含彈匣1個，槍枝管制編號0000000000號）
    ，制式子彈2顆、土造子彈肆4顆，係屬違禁物，原審依刑法
    第38條第1項第1款之規定宣告收，核其認事用法，並無不合
    。被告上訴意旨略以：被告於本院舉傳證人王志寶到庭證述
    本件扣案之槍係綽號「十二」交給被告云云。惟查證人王志
    寶於本院訊問時已承認與被告認識後，自民國91年雙方都知
    道對方之姓名（見本院卷第59頁），被告既知王志寶之姓名
    ，若王志寶確實見到綽號「十二」之人交槍給被告，何以被
    告不立即舉出王志寶之證人，而遲至本院才舉出有證人王志
    寶，又被告及王志寶均稱綽號「十二」之人曾至被告住處同
    住，既讓其至住處同住，何以不能供出其人之真實姓名以供
    查證，因此足認證人王志寶之證言不實，被告事後翻異前詞
    ，顯係為避重就輕，其辯解不足採，被告上訴為無理由，自
    應予駁回。
四、另被告所持有而為警查扣已擊發口徑9.MM之制式彈殼（94年
    1月6日為警查扣），因已擊發；而其所持有為警扣案之直徑
    約9.1 MM之土造金屬彈頭1顆（於94年4月22日為警查扣），
    因彈頭與底座分離；其所持有為警於94年4月22日查扣之土
    造子彈2顆，業經鑑驗人員試射，此有上述槍彈鑑定書2份在
    卷可佐，上述物品均不具子彈之構造及性能，均非屬違禁物
    ，自無庸宣告沒收。至被告所有，供製造前述槍枝所用之電
    鑽，並未扣案，雖無證據證明業已滅失，但為免將來執行之
    困難，原審不宣告沒收，核無不合，併此敘明。
五、據上論斷，應依刑事訴訟法第368條，判決如主文。
本案經檢察官乙○○到庭執行職務。
中    華    民    國    95    年    6    月    20    日
              刑事第六庭  審判長法  官  李  文  雄
                                法  官  邱  顯  祥
                                法  官  劉  連  星
上列正本證明與原本無異。
如不服本判決應於收受送達後十日內向本院提出上訴書狀，其未
敘述上訴之理由者並得於提起上訴後十日內向本院補提理由書（
均須按他造當事人之人數附繕本）。
                                書記官  陳  秀  真
中    華    民    國    95    年    6     月    21    日
附錄：本案論罪科刑法條全文
修正前槍砲彈藥刀械管制條例第11條第1項
未經許可，製造、販賣或運輸第4條第1項第1款所稱其他可發射
金屬或子彈具有殺傷力之各式槍砲者，處5年以上有期徒刑，併
科新臺幣1千萬元以下罰金。
修正後同條例第12條第4項
未經許可，持有、寄藏或意圖販賣而陳列子彈者，處5年以下有
期徒刑，併科新台幣300萬元以下罰金。


司法院資訊處製作；財團法人民間司法改革基金會備份。
